【裁判字號】    92,訴,916
【裁判日期】    920910
【裁判案由】    損害賠償
【裁判全文】
臺灣桃園地方法院民事判決  九十二年訴字第九一六號
    原      告  丙○○
                乙○○
                丁○○
    共      同
    訴訟代理人  王年柿律師
    被      告  甲○○      住.
右當事人間因被告傷害等案件，原告提起附帶民事訴訟，經本院刑事庭移送前來（九
十一年度附民字第一三三號），本院於中華民國九十二年八月二十七日辯論終結，判
決如左：
    主    文
被告應給付原告丙○○新台幣貳萬伍仟貳佰玖拾元，原告乙○○新台幣貳萬伍仟玖佰
貳拾捌元，原告丁○○新台幣貳萬伍仟貳佰玖拾元，及均自民國九十一年七月十二日
起至清償日止，按年息百分之五計算之利息。
原告其餘之訴駁回。
訴訟費用由被告負擔百分之十五，餘由原告負擔。
本判決原告勝訴部於原告丙○○、乙○○、丁○○分別以新台幣玖仟元為被告供擔保
後，各得假執行。
原告其餘假執行之聲請駁回。
    事    實
甲、原告方面：
一、聲明：
  (一)被告應給付原告丙○○新台幣（下同）二十萬九千二百九十四元，原告乙○○二
    十萬一千九百三十二元，原告丁○○二十一萬一千二百九十四元，及均自起訴狀
    繕本送達翌日起至清償日止，按年息百分之五計算之利息。
  (二)原告願供擔保，請准宣告假執行。
二、陳述：
  (一)被告於民國（下同）九十一年一月十三日晚間九時二十分許，因細故與原告丙○○發生爭執，乃徒手毆打原告丙○○及前往阻攔之原告乙○○，搗毀原告丙○○
    所有停放於屋外宣傳車上之宣傳看板，嗣更持空汽油桶對原告丙○○、乙○○父
    子恫嚇稱：「走著瞧！要你們死的很難看，殺死你們全家：：」等語，且持前開
    汽油桶朝原告丙○○、乙○○揮打，並於原告丁○○報警後下樓勸阻時，揮拳毆
    擊原告丁○○，致原告丙○○受有左臉頰挫傷瘀腫、左側口腔內膜破皮傷、右側
    臉頰挫傷瘀腫、頸部挫傷瘀腫，原告乙○○受有頭部外傷、左間挫傷瘀腫、左膝
    挫傷瘀腫，原告丁○○則受有左側臉頰瘀腫等傷害。不久警方前來處理時，被告
    又生毀損故意，砸毀原告丁○○所有，借予警員採證之「可你佳ＢＭ－三○二型
    」相機乙台，且向原告三人恐嚇稱：「：殺死你們全家：如果不和解試試看：我
    們是一輩子鄰居：你鬥不過我，不信走著瞧：：」等語。
  (二)原告等因被告之傷害、毀損等犯罪行為，造成下列損害：
    1.原告丙○○因被告故意傷害行為支出醫療費用一千二百九十四元；因被告毀損
      行為，造成原告丙○○所有之宣傳看板不堪使用，其回復原狀之必要費用為八
      千元；又被告之故意傷害、恐嚇等犯罪行為，不法侵害原告丙○○之身體、自
      由等人格法益而情節重大，對原告造成難以回復之精神上損害，爰依法請求二
      十萬元之慰撫金，總計被告應賠償原告丙○○二十萬九千二百九十四元。
    2.原告乙○○因被告故意傷害行為支出醫療費用一千九百三十二元；又被告之故
      意傷害、恐嚇等犯罪行為，不法侵害原告乙○○之身體、自由等人格法益而情
      節重大，對原告乙○○造成難以回復之精神上損害，爰依法請求二十萬元之慰
      撫金，總計被告應賠償原告乙○○二十萬千千九百三十二元。
    3.原告丁○○因被告故意傷害行為支出醫療費用一千二百九十四元；因被告故意
      毀損行為，造成原告丁○○所有之「可你佳ＢＭ－三○二型」相機一台不堪使
      用，其已無任何交易價值，計受有一萬元之損害；又被告之故意傷害、恐嚇等
      犯罪行為，不法侵害原告丁○○之身體、自由等人格法益而情節重大，對原告
      丁○○造成難以回復之精神上損害，爰依法請求二十萬元之慰撫金，總計被告
      應賠償原告丁○○二十一萬一千二百九十四元。
三、證據：提出九良廣告材料有限公司出貨單、免用發票收據各一件、診斷證明書三
    件、行政院衛生署桃園醫院醫療費用收據十一件為證。
乙、被告方面：
一、聲明：原告之訴駁回。
二、陳述：本件係肇因於原告丙○○開車返家時亂鳴喇叭擾人，適被告正處於酒醉狀
    態，情緒激動不滿，雙方始發生衝突，對原告主張之醫藥費不爭執，惟原告所稱
    之宣傳看板板實係八德市長候選人所有，非原告所有，被告業已取得該候選人同
    意免除此部分之損害賠償債務，原告丙○○自不得請求被告賠償宣傳看板之損害
    ，另可你佳相機之價格應不值一萬元，被告願以五千元賠償原告丁○○該部分之
    損害，末原告請求之精神慰撫金金額亦屬過高。
丙、本院依職權調閱本院九十一年度易字第九八五號刑事卷宗。
    理    由
一、原告於起訴狀請求判決被告給付原告丙○○二十萬九千二百九十四元，原告乙○○二十萬一千九百三十二元，原告丁○○二十一萬一千二百九十四元，及均自九
    十一年一月十三日起至清償日止，按年息百分之五計算之利息，繼於本院審理中
    減縮利息起算日為自起訴狀繕本送達翌日起算，此係減縮應受判決事項之聲明，
    核與民事訴訟法第二百五十五條第三款規定相符，應予准許，合先敘明。
二、本件原告主張被告於九十一年一月十三日晚間九時二十分許，因細故與原告丙○○發生爭執，乃徒手毆打原告丙○○及前往阻攔之原告乙○○，搗毀原告丙○○
    所有停放於屋外宣傳車上之宣傳看板，嗣更持空汽油桶對原告丙○○、乙○○父
    子恫嚇稱：「走著瞧！要你們死的很難看，殺死你們全家：：」等語，且持前開
    汽油桶朝原告丙○○、乙○○揮打，並於原告丁○○報警後下樓勸阻時，揮拳毆
    擊原告丁○○，致原告丙○○受有左臉頰挫傷瘀腫、左側口腔內膜破皮傷、右側
    臉頰挫傷瘀腫、頸部挫傷瘀腫，原告乙○○受有頭部外傷、左間挫傷瘀腫、左膝
    挫傷瘀腫，原告丁○○則受有左側臉頰瘀腫等傷害。不久警方前來處理時，被告
    又生毀損故意，砸毀原告丁○○所有，借予警員採證之「可你佳ＢＭ－三○二型
    」相機乙台，且向原告三人恐嚇稱：「：殺死你們全家：如果不和解試試看：我
    們是一輩子鄰居：你鬥不過我，不信走著瞧：：」等語之事實，業據原告提出診
    斷證明書三件為證，並為被告所不爭，而被告刑事部分所犯之傷害、毀損及恐嚇
    罪，亦經本院刑事庭分別判處拘役三十日、三十日及二十日確定，此經本院依職
    權調閱本院九十一年度易字第九八五號刑事卷查明屬實，綜上所述，應堪信原告
    此部分之主張為真實。
三、按因故意或過失，不法侵害他人之權利者，負損害賠償責任；不法侵害他人之身
    體、健康、名譽、自由、信用、隱私、貞操或不法侵害其他人格法益而情節重大
    者，被害人雖非財產上之損害，亦得請求賠償相當之金額；不法毀損他人之物者
    ，被害人得請求賠償其物因毀損所減少之價額，民法第一百八十四條第一項前段
    、第一百九十五條第一項前段、第一百九十六條分別定有明文。被告因過失不法
    侵害原告之身體及財產，已如前述，對於原告因此所受之損害，自應負賠償責任
    。以下就原告三人所得請求之金額分別說明之：
  (一)原告丙○○部分：
    1.醫療費用部分：
      原告丙○○主張其因被告之傷害行為支出醫療費用一千二百九十四元之事實，
      業據其提出行政院衛生署桃園醫院醫療費用收據三件為證，其中除證明書費一
      千零四元因非治療上所支付，不得請求外，其餘費用依原告所受傷害及收據載
      明治療費別，應屬治療上必要之費用，被告對此亦不爭執，則原告丙○○因被
      告之傷害行為所得請求之醫療費用為二百九十元。
    2.毀損宣傳看板部分：
      原告丙○○固主張被告故意毀損前揭宣傳看板，應依民法第一百八十四條侵權
      行為法律關係賠償原告所受之損害八千元云云。惟查，侵權行為須以故意或過
      失不法侵害他人之權利為要件，系爭宣傳看板為八德市長候選人所有，此經原
      告自認在卷，原告丙○○並非系爭受損看板之所有權人，則因被告毀損行為致
      權利受有損害者應為該候選人，原告丙○○既未因看板毀損致權利受損，是其
      請求被告賠償修復看板之費用，即屬無據，應予駁回。
    3.精神慰撫金部分：
      本件被告毆打原告丙○○，致原告丙○○受有左臉頰挫傷、左側口腔內膜破皮
      傷、右側臉頰挫傷瘀腫等傷害，且以「走著瞧！要你們死的很難看，殺死你們
      全家：：」、「殺死你們全家：如果不和解試試看：我們是一輩子鄰居：你鬥
      不過我不信走著瞧：：」等加害生命之言詞，恐嚇原告丙○○，則原告依民法
      第一百九十五條第一項之規定，請求被告給付精神慰撫金，自屬有據。本院審
      酌原告丙○○為小學畢業，平日務農，農餘時兼差開宣傳車，每月收入約一萬
      餘元，被告為高中畢業，目前任職於報關行，月薪約一萬八千元，及原告所受
      之傷害均屬皮外傷，尚非嚴重等一切情形，認原告丙○○請求被告賠償之精神
      慰撫金數額，以二萬五千元為合理，逾此範圍之請求，為無理由。
  (二)原告乙○○部分：
    1.醫療費用部分：
      原告乙○○主張其因被告之傷害行為支出醫療費用一千九百三十二元之事實，
      業據其提出行政院衛生署桃園醫院醫療費用收據五件為證，其中除證明書費一
      千零四元因非治療上所支付，不得請求外，其餘費用依原告所受傷害及收據載
      明治療費別，應屬治療上必要之費用，被告對此亦不爭執，則原告乙○○因被
      告之傷害行為所得請求之醫療費用為九百二十八元。
    2.精神慰撫金部分：
      本件被告動手毆打原告乙○○，致原告乙○○受有頭部外傷、左肩挫傷瘀腫、
      左膝挫傷瘀腫等傷害，並以「走著瞧！要你們死的很難看，殺死你們全家：：
      」、「殺死你們全家：如果不和解試試看：我們是一輩子鄰居：你鬥不過我不
      信走著瞧：：」等加害生命之言詞，恐嚇原告乙○○，則原告乙○○依民法第
      一百九十五條第一項之規定，請求被告給付精神慰撫金，自屬有據。本院審酌
      原告乙○○為專科畢業，目前於電子工廠任職研發助理工程師，月薪三萬餘元
      ，被告為高中畢業，目前任職於報關行，月薪約一萬八千元，及原告乙○○所
      受之傷害均屬皮外傷，尚非嚴重等一切情形，認原告乙○○請求被告賠償之精
      神慰撫金數額，以二萬五千元為合理，逾此範圍之請求，為無理由。
  (三)原告丁○○部分：
    1.醫療費用部分：
      原告丁○○主張其因被告之傷害行為支出醫療費用一千二百九十四元之事實，
      業據其提出行政院衛生署桃園醫院醫療費用收據三件為證，其中除證明書費一
      千零四元因非治療上所支付，不得請求外，其餘費用依原告所受傷害及收據載
      明治療費別，應屬治療上必要之費用，被告對此亦不爭執，則原告丁○○因被
      告之傷害行為所得請求之醫療費用為二百九十元。
    2.相機毀損部分：
      原告丁○○主張被告故意毀損其所有價值一萬元之相機一台，被告對毀損相機
      之事實不爭執，惟辯稱：原告所主張之金額過高等語，經兩造於本院審理中合
      意以五千元計算相機損害（見本院九十二年八月二十七日言詞辯論筆錄），是
      原告丁○○因被告之毀損行為所得請求之相機毀損損失為五千元。
    3.精神慰撫金部分：
      本件被告動手毆打原告丁○○，致原告丁○○受有左側臉頰瘀腫之傷害，並以
      「殺死你們全家：如果不和解試試看：我們是一輩子鄰居：你鬥不過我不信走
      著瞧：：」等加害生命之言詞，恐嚇原告丁○○，則原告丁○○依民法第一百
      九十五條第一項之規定，請求被告給付精神慰撫金，自屬有據。本院審酌原告
      丁○○為長庚護專畢業，現任職護士，月薪約二萬五、六千元，被告為高中畢
      業，目前任職於報關行，月薪約一萬八千元，及原告丁○○所受之傷害均屬皮
      外傷，尚非嚴重等一切情形，認原告乙○○請求被告賠償之精神慰撫金數額，
      以二萬元為合理，逾此範圍之請求，為無理由。
四、從而，原告三人依侵權行為之法律關係，請求被告賠償原告丙○○二萬五千二百
    九十元，原告乙○○二萬五千九百二十八元，原告丁○○二萬五千二百九十元及
    均自起訴狀繕本送達翌日即九十一年七月十二日起至清償日止，按年息百分之五
    計算之利息，為有理由，應予准許，逾此範圍之請求，即屬無據，應予駁回。
五、原告陳明願供擔保，聲請宣告假執行，就其勝訴部分，經核無不合，爰酌定相當
    擔保金額准許之；至原告敗訴部分，其假執行之聲請即失所附麗，應予駁回。
六、據上論結，本件原告之訴為一部有理由、一部無理由，依民事訴訟法第七十九條
    、第三百九十條第二項，判決如主文。
中      華      民      國    九十二    年      九      月      十      日
                                臺灣桃園地法院民事第二庭
~B法      官  劉佩宜
右為正本，係照原本作成。
如對本判決上訴，須於判決送達後廿日內向本院提出上訴狀
中      華      民      國    九十二    年      九      月      十      日
~B法院書記官  吳仁心


司法院資訊處製作；財團法人民間司法改革基金會備份。
